【裁判字號】    98,審交訴,22
【裁判日期】    980519
【裁判案由】    肇事遺棄罪等
【裁判全文】
臺灣桃園地方法院刑事判決            98年度審交訴字第22號
公  訴  人  臺灣桃園地方法院檢察署檢察官
被      告  乙○○
上列被告因肇事遺棄罪等案件，經檢察官提起公訴（98年度偵字
第1648號），被告於本院準備程序進行中，就被訴事實為有罪之
陳述，經告知簡式審判程序意旨，並聽取當事人之意見後，本院
合議庭裁定依簡式審判程序審理，茲判決如下：
    主  文
乙○○因過失致人於死，處有期徒刑陸月；又駕駛動力交通工具
肇事，致人死亡而逃逸，處有期徒刑陸月。應執行有期徒刑拾月
。
    事  實
一、乙○○於民國97年10月15日凌晨2 時30分許，酒後（吐氣所
    含酒精濃度每公升0.15毫克，未超過0.25毫克，未達酒醉程
    度）駕駛車號29 32-MV號自用小客車，沿桃園縣蘆竹鄉○○
    路○ 段內側車道由竹圍往桃園方向行駛，行經南崁路1 段與
    聯福街交岔路口時，原應注意該路段行車速限為時速50公里
    ，並應保持注意車前狀況，以及保持隨時採取必要之安全措
    施，而依當時天候為晴、夜間有照明、路面鋪裝柏油、路面
    狀況乾燥、無缺陷、無障礙物、視距良好，並無不能注意之
    情事，竟疏未注意車前狀況，貿然以時速50至60公里間之速
    度超速前行，欲通過上開路口，適有呂紹齊無照騎乘之車號
    189-DHV 號重型機車沿南崁路1 段由桃園往竹圍方向行駛至
    上開交岔路口，亦疏未注意對向車道來車，並禮讓對向直行
    車先行，貿然左轉進入聯福街，於同日凌晨3 時8 分許，乙
    ○○上開車輛左前保險桿與呂紹齊上開機車發生碰撞後，導
    致呂紹齊人車倒地，呂紹齊機車向左倒並往南崁路1 段（往
    桃園方向）中央劃分島端緣附近滑行，致呂紹齊受有硬腦膜
    下出血、右側氣血胸、右側肺臟挫傷、左側肱骨骨折、肝裂
    傷、骨盆骨折、右側股動脈破裂等傷害，經送長庚紀念醫院
    醫林口分院救治，仍於同日上午8 時50分許時許，因外傷性
    顱內出血併胸腹腔出血、頭胸腹部鈍創而不治死亡。詎乙○
    ○於駕駛動力交通工具肇事後，致呂紹齊受傷，嗣後並導致
    呂紹齊死亡，其於肇事後竟未協助傷者就醫、救護及其他必
    要之措施，亦未向警察機關報告或留下姓名俾便聯絡，復未
    留在現場等候警方處理，反而基於肇事逃逸之犯意，立即駕
    車逃離現場。嗣經陳振銘目擊後，報警循線查獲。
二、案經呂紹齊之父甲○○訴由臺灣桃園地方法院檢察署檢察官
    相驗後自動檢舉偵查起訴。
    理  由
一、本件認定事實所引用之證據方法（詳下述及者，包含人證、
    書證、物證等），並無證據證明係公務員違背法定程序所取
    得，檢察官、被告於審判期日對本院提示之卷證均陳明沒意
    見，而未提出證據能力方面之爭執，且卷內之文書證據，亦
    無刑事訴訟法第159 條之4 之顯有不可信之情況或其他不得
    作為證據之情形，本院審酌引為證據亦為適當，是依刑事訴
    訟法第159 條之1 第2 項、第159 條之4 、之5 等規定，下
    述認定事實所引用之證據方法均有證據能力，合先敘明。
二、本案被告所犯之罪，並非法定刑為死刑、無期徒刑或最輕本
    刑3 年以上有期徒刑之罪，亦非高等法院管轄第一審之案件
    ，而被告於準備程序中就被訴事實已為有罪之陳述，經本院
    告知簡式審判程序之旨，並聽取被告與公訴人之意見後，本
    院合議庭乃依刑事訴訟法第273 條之1 第1 項規定，裁定由
    受命法官獨任進行簡式審判程序，合先敘明。
三、上揭犯罪事實，業據被告乙○○於警詢、偵查及本院審理時
    均坦承在卷。關於：
  (一)過失致死部分，業據證人即被害人呂紹齊之父甲○○於警詢
    時就被害人呂紹齊係因本件車禍而死亡一節指述甚詳，核與
    證人陳振銘於警詢及檢察官訊問中之證述相符，且有長庚紀
    念醫院診斷證明書、道路交通事故現場圖、道路交通事故調
    查報告表(一)(二)各1 份、車禍現場暨車損照片63張附卷足資憑
    明，足徵被告前開自白核與事實相符，應堪採信。又被害人
    呂紹齊確因本件車禍死亡，亦經臺灣桃園地方法院檢察署檢
    察官督同檢驗員到場相驗屬實，並製有勘（相）驗筆錄、檢
    驗報告書、相驗屍體證明書各1 件及相驗照片19張等在卷可
    稽。按行車速度，依速限標誌或標線之規定，無速限標誌或
    標線者，時速不得超過50公里；又汽車行駛時，駕駛人應注
    意車前狀況，並隨時採取必要之安全措施，道路交通安全規
    則第93條第1 項第1 款、第94條第3 項款分別定有明文，被
    告乙○○駕駛上開車輛，於前揭時、地，行經上開肇事路段
    ，依法即負有前開注意義務。再觀諸卷附道路交通事故調查
    報告表(一)(二)所示，肇事當時天候晴、夜間有照明、路面乾燥
    、道路無缺陷、無障礙物且南崁路1 段道路筆直視距良好，
    並無使之不能注意之情事存在，竟疏未注意前開行車規定，
    未注意車前狀況且違規超越行車速限，致無為迴避、煞停等
    得以防止本件車禍發生之行為，而造成被害人呂紹齊受有上
    開傷勢不治死亡，其有過失甚明。至被告雖於警偵訊時供稱
    ：因地面濕滑導致呂紹齊機車先滑倒後，伊才撞上呂紹齊云
    云，此不僅與證人陳振銘於檢察官訊問時結證稱：伊有聽到
    碰一聲，被告車撞到死者機車等語（見偵查卷第35頁反面）
    不符，且依卷附道路交通事故調查報告表(一)、現場圖所載及
    現場照片所示，案發當日天候晴，路面狀況乾燥，且呂紹齊
    機車左側車身受損，撞擊後左斜左倒在車道中央劃分島端緣
    附近，前輪距離南崁路1 段往竹圍方向停止線為2.2 公尺，
    車後遺有左斜倒地刮痕長5.8 公尺，起始處在南崁路1 段往
    桃園方向內側車道交岔路口內，現場遺有血跡一灘在南崁路
    1 段往桃園方向內側車道上，距離號誌桿有2.3 公尺；被告
    車左前保險桿裂損且遺有刮擦痕跡，並遺落保險桿、方向燈
    玻璃碎片及內襯護條在南崁路1 段往桃園方向內側車道上等
    情，依上開稽證，呂紹齊機車倒地之起點係在交岔路口內，
    倒地後向後方滑行（往桃園方向），已如前述，衡諸一般常
    情，呂紹齊機車既自南崁路1 段左轉聯福街，則其機車若非
    遭遇外力撞擊，斷無倒地後不向前滑行反而向後倒退之理？
    且案發當日路面乾燥，已如前述，也無被告所稱路面濕滑之
    情形，足認係被告車輛撞擊呂紹齊機車導致人車倒地，而非
    被告所稱呂紹齊先騎機車摔倒後始遭被告車輛撞擊。檢察官
    起訴事實與採信被告前揭辯詞，尚有誤會。另按汽車行駛至
    交岔路口，轉彎車應讓直行車先行，道路交通安全規則第
    102 條第1 項第7 款定有明文，被害人呂紹齊無照駕駛上開
    重型機車，且左轉彎車未讓對向直行車先行，因而肇事，自
    屬與有過失。又本件車禍肇事責任，經送請臺灣省桃園縣區
    車輛行車事故鑑定委員會鑑定雙方肇事責任，鑑定結果認：
    「呂紹齊無照駕駛重機車行經行車管制號誌正常運作交岔路
    口，左轉彎車未讓對向直行車先行，與乙○○酒後駕駛自小
    客車行經行車管制號誌正常運作交岔路口，超速行駛且未注
    意車前狀況同為肇事原因。」等語，有臺灣省桃園縣區車輛
    行車事故鑑定委員會97年12月19日桃縣行字第0975203757號
    函覆之鑑定意見書1 份在卷可參，所為認定亦與本院相同。
    又被害人呂紹齊係因本件車禍死亡，被害人之死亡結果與被
    告之過失行為間顯有相當因果關係，被告過失致死之犯行堪
    以認定。
  (二)被告乙○○駕駛動力交通工具肇事，致人死傷而逃逸部分，
    按汽車駕駛人，駕駛汽車肇事致人受傷或死亡，應即採取救
    護或其他必要措施，並向警察機關報告，不得駛離或逃逸，
    道路交通管理處罰條例第62條第3 項前段定有明文。又因道
    路交通事故之發生，常非於己之鄰親家里，時有告救不能情
    事，乃科以肇事者須即採取救護或其他必要措施，並應向警
    察機關報告之法定義務，以防因就醫延誤致生無謂傷亡，並
    俾得通知傷亡者家屬到場，以明責任，是凡肇事人於行車肇
    事致人受傷或死亡，未即採取救護或其他必要措施，並向警
    察機關報告，即駕車逃逸者，均應依該規定處罰，至其嗣後
    是否受刑事訴追及已否與被害人達成民事和解，賠償損失，
    對其應受處罰乙節，並不生影響。職是之故，汽車駕駛人駕
    駛汽車肇事，不論其責任之歸屬為何，即有義務留在肇事現
    場，採取救護或其他必要措施，並向警察機關報告，以維護
    他人之生命與其他用路人之交通安全。其立法目的，既係促
    使駕駛人於肇事致死傷後，能對被害人即時救護，報告警察
    機關，以減少死傷，是該罪之成立祇以行為人有駕駛動力交
    通工具肇事，致人死傷而逃逸之事實為已足（最高法院92年
    度臺上字第4468號判決意旨參照）。本件被告駕駛車輛與被
    害人發生撞擊導致被害人受傷，且依當時之情形，被告對被
    害人當場受有傷害應有認識，其竟未採取救護或其他必要措
    施，並向警察機關報告，即逕行駕車離去，業據被告於本院
    審理時供承在卷，核與證人陳振銘於警詢及檢察官訊問中證
    述情節相符，其肇事逃逸已甚灼然，被告肇事逃逸部分之自
    白應與事實相符。是被告肇事逃逸之犯行，堪以認定。
  (三)綜上所述，本件事證明確，被告過失致死及肇事逃逸等犯行
    已堪認定，應依法論科。
三、核被告所為，係犯刑法第276 條第1 項之過失致人於死罪、
    第185 條之4 之肇事遺棄罪。按刑法第185 條之4 之犯罪構
    成要件為「駕駛動力交通工具肇事，致人死傷而逃逸」，包
    括駕駛動力交通工具肇事致人死亡而逃逸及駕駛動力交通工
    具肇事致人受傷而逃逸，應分別係致人死亡或致人受傷而分
    別論罪。若肇事時被害人僅受傷，嗣後才死亡，死亡如與受
    傷有相當因果關係，論處肇事人係致人受傷或致人死亡，應
    以最終之死亡結果為準。被告所犯上開過失致人於死罪及肇
    事遺棄罪，犯意各別，罪名不同，應分論併罰。爰審酌被告
    於肇事後棄被害人呂紹齊於不顧，逕行逃離現場，被害人事
    後並發生死亡之結果，所為非是，惟念被告犯罪後與告訴人
    達成和解，賠償告訴人所受損害，有桃園縣蘆竹鄉調解委員
    會調解書1 份可稽，及被告素行、雙方過失程度等一切情狀
    ，分別量處如主文所示之刑，並定其應執行之刑。
據上論斷，應依刑事訴訟法第273 條之1 第1 項、第299 條第1
項前段，刑法第185 條之4 、第276 條第1 項、第51條第5 款，
判決如主文。
本案經檢察官潘怡華到庭執行職務。
中    華    民    國    98    年    5     月    19    日
                  交通法庭  法  官  徐  培  元
以上正本證明與原本無異。
如不服本判決應於收受判決後10日內向本院提出上訴書狀，並應
敘述具體理由。其未敘述上訴理由者，應於上訴期間屆滿後20日
內向本院補提理由書 (均須按他造當事人之人數附繕本)「 切勿
逕送上級法院」。
                            書記官  張  筆  隆
中    華    民    國    98    年    5     月    19    日
附錄論罪科刑法條：
中華民國刑法第276條第1項
因過失致人於死者，處 2 年以下有期徒刑、拘役或 2 千元以下
罰金。
中華民國刑法第185條之4
駕駛動力交通工具肇事，致人死傷而逃逸者，處 6 月以上 5 年
以下有期徒刑。


司法院資訊處製作；財團法人民間司法改革基金會備份。
